臺灣屏東地方法院刑事判決　　　　　　　 98年度訴字第942號
公　訴　人　臺灣屏東地方法院檢察署檢察官
被　　　告　戴貴貞
選任辯護人　劉家榮律師
上列被告因偽造文書等案件，經檢察官提起公訴（98年度調偵字
第213 號）本院判決如下：
    主  文
戴貴貞行使偽造私文書，足以生損害於他人，處有期徒刑陸月，
如易科罰金，以銀元參佰元即新臺幣玖佰元折算壹日；減為有期
徒刑參月，如易科罰金，以銀元參佰元即新臺幣玖佰元折算壹日
。扣案富邦銀行頭家大優貸申請書簽名欄「戴貴珠」署押壹枚
、富邦銀行存款戶開戶申請書暨約定書簽名欄「戴貴珠」署押壹
枚，未扣案之富邦銀行印鑑卡上客戶簽章欄「戴貴珠」署押壹枚
及簽章式樣欄「戴貴珠」署押壹枚均沒收。
    事  實
一、戴貴貞與戴貴珠係姊妹關係，戴貴貞因債務問題，竟意圖為
    自己不法之所有，基於偽造文書與詐欺之犯意，於民國92年
    4 月11日某時，未經其姐戴貴珠之同意或授權，在台北富邦
    商業銀行股份有限公司（下稱富邦銀行）頭家大優貸申請書
    之借款申請人欄、富邦銀行存款戶開戶申請書暨約定書簽
    名欄、富邦銀行印鑑卡之客戶簽章欄與簽章式樣欄，各偽簽
    「戴貴珠」之署名1 枚，以偽造上開私文書後，據以向富邦
    銀行辦理借款事宜而行使之，致生損害於戴貴珠及富邦銀行
    對於借款人管理之正確性，並使富邦銀行陷於錯誤，將新臺
    幣（下同）15萬元交付與戴貴貞。嗣因戴貴貞無法按時還款
    ，富邦銀行向戴貴珠催討未果後，戴貴珠及富邦銀行始悉上
    情。
二、案經戴貴珠訴由臺灣屏東地方法院檢察署檢察官偵查起訴。
    理  由
一、證據能力部分：
    文書如以其「物之性質」作為證據資料者，與一般「物證」
    無異，得直接以文書證據本身之解讀，推論待證事實，此與
    以文書內容製作人所「陳述之事實」作為證據資料，為一般
    「供述證據」，須依傳聞法則審究其證據能力者不同（最高
    法院99年度臺上字第6666號判決意旨參照）。是本件富邦銀
    行頭家大優貸申請書、富邦銀行存款戶開戶申請書暨約定
    書等物原本，及富邦銀行印鑑卡之影本，經富邦銀行消金風
    險控管部以99年12月27日消債字第0991001116號函檢送過院
    ，有關上開文書之證據能力部分，因本件所審究者，並非就
    該文書表示之內容作為證據資料，而係以該文書本身作為證
    據資料，故依前揭說明，自得為證據而具有證據能力。
二、訊據被告戴貴貞就上開犯罪事實均坦承不諱，核與證人即告
    訴人戴貴珠、證人宋子瑩於本院審理時之證述均大致相符，
    並有富邦銀行消金風險控管部99年12月27日消債字第099100
    1116號函及其附件所示相關文件原本、影本等在卷足憑（本
    院卷第107 頁以下），堪認被告上開不利於己之任意性自白
    與事實相符，堪予採信，是本件事證已臻明確。至公訴意旨
    雖以被告冒貸金額為40萬元，惟經富邦銀行陳報借貸金額實
    為15萬元，有該公司陳報狀所附繳息還款明細資料1 份在卷
    可憑（本院卷第25頁參照），並為被告、告訴人所是認，公
    訴意旨就借貸款項之金額部分容有誤會，應予更正如上。綜
    上，被告犯行堪予認定，應依法論科。
三、新舊法比較：
    按行為後法律有變更者，適用行為時之法律。但行為後之法
    律有利於行為人者，適用最有利於行為人之法律，刑法第2
    條第1 項定有明文。再按行為後法律有變更者，應將行為時
    之法律與裁判時之法律比較適用最有利於行為人之法律；又
    新舊刑法關於刑之規定，雖同採從輕主義，惟比較時仍應就
    罪刑有關之共犯、未遂犯、連續犯、牽連犯以及累犯加重、
    自首減輕、暨其他法定加減原因、與加減比例等一切情形，
    綜其全部之結果，而為比較，再適用有利於行為人之法律處
    斷，而不得一部割裂分別適用不同之新舊法（95年第8 次刑
    事庭會議決議參照）。本件被告自行為後，94年2 月2 日修
    正之刑法已於95年7 月1 日施行，論罪科刑所適用之刑法有
    所變更，詳述如下：
  (一)法定刑有罰金刑部分，依修正後刑法第33條第5 款「罰金：
    新臺幣1 千元以上，以百元計算之」規定觀之，最低額為新
    臺幣1 千元；而修正前刑法第33條第5 款規定「罰金：銀元
    1 元以上」，銀元1 元即新臺幣3 元，是經比較後，以修正
    前刑法第33條第5 款規定較有利於被告。
  (二)被告所為之行使偽造私文書、詐欺取財等罪間，有方法結果
    之牽連關係，經比較新舊法之規定，以舊法有關牽連犯之規
    定較有利於行為人，應依舊法牽連犯之規定，從一重之偽造
    有價證券罪論處。
  (四)綜上，依整體比較之結果，本件以適用行為時之舊法於被告
    較為有利，爰依刑法第2 條第1 項前段之規定，適用行為時
    即修正前之刑法予以論處。
四、論罪科刑：
  (一)核被告所為，係犯刑法刑法第216 條、第210 條之行使偽造
    私文書罪及同法第339 條第1 項之詐欺取財罪。被告在前揭
    富邦銀行頭家大優貸申請書、開戶申請書及印鑑卡所偽造「
    戴貴珠」之署押，均係偽造各該私文書之階段行為；渠於偽
    造該等私文書後，並持以行使，其偽造私文書之低度行為，
    應為行使偽造私文書之高度行為所吸收，均不另論罪。
  (二)被告所犯上開行使偽造私文書罪及詐欺取財罪間有方法與結
    果之牽連關係，應依修正前刑法第55條關於牽連犯之規定，
    從一重之行使偽造私文書論處。
  (三)爰審酌被告與告訴人原係姐妹關係，其犯罪動機係貪圖一時
    之便，以告訴人名義申辦貸款，用以給付其等共同購買房屋
    之價款，惟此足以造成被冒用者即告訴人及台北富邦銀行股
    份有限公司之損害，且紊亂金融機構業務管理之正確性，兼
    衡被告在本院審理中坦承犯行，尚見悔意，並取得告訴人之
    諒解；又其雖與銀行方面達成賠償之合意，惟迄未如約清償
    完畢等一切情狀，爰量處如主文所示之刑。而被告於犯罪時
    之刑法第41條第1 項前段規定：「犯最重本刑為5 年以下有
    期徒刑以下之刑之罪，而受6 個月以下有期徒刑或拘役之宣
    告，因身體、教育、職業、家庭之關係或其他正當事由，執
    行顯有困難者，得以1 元以上3 元以下折算1 日，易科罰金
    。」又被告行為時之易科罰金折算標準，修正前罰金罰鍰提
    高標準條例第2 條前段（現已刪除）規定，就其原定數額提
    高為100 倍折算1 日，則本件被告行為時之易科罰金折算標
    準，如以銀元300 元折算1 日，經折算為新臺幣後，應以新
    臺幣900 元折算為1 日。惟95年7 月1 日修正公布施行之刑
    法第41條第1 項前段則規定：「犯最重本刑為5 年以下有期
    徒刑以下之刑之罪，而受6 個月以下有期徒刑或拘役之宣告
    者，得以新臺幣1 千元、2 千元或3 千元折算1 日，易科罰
    金。」比較修正前後之易科罰金折算標準，以95年7 月1 日
    修正公布施行前之規定，較有利於被告，則應依刑法第2 條
    第1 項前段，適用修正前刑法第41條第1 項前段規定，定其
    易科罰金之折算標準。
  (四)96年7 月4 日公布之中華民國九十六年罪犯減刑條例自96年
    7 月16日施行，本件犯罪發生在96年4 月24日以前，合於減
    刑規定，並諭知減其宣告刑期二分之一如主文所示。
  (五)末查，被告於前揭文書上偽簽之「戴貴珠」署押共5 枚，均
    應依刑法第219 條之規定沒收之，併予敘明。
據上論斷，應依刑事訴訟法第299 條第1 項前段，刑法第2 條第
1 項前段、第216 條、第210 條、第339 條第1 項、第219 條，
修正前刑法第55條、第41條第1 項前段，刑法施行法第1 條之1
，修正施行前罰金罰鍰提高標準條例第2 條，現行法規所定貨幣
單位折算新臺幣條例第2 條，中華民國九十六年罪犯減刑條例第
2 條第1 項第3 款、第7 條，判決如主文。
本案經檢察官曾士哲到庭執行職務
中    華    民    國  100     年    1     月    19    日
                  刑事第四庭    審判長法  官  莊鎮遠
                                      法  官  蔡玉雪
                                      法  官  李謀榮
以上正本證明與原本無異。
如不服本判決應於收受判決後10日內向本院提出上訴書狀，並
應敘述具體理由；其未敘述上訴理由者，應於上訴期間屆滿後
20日內向本院補提理由書（均須按他造當事人之人數附繕本）
「切勿逕送上級法院」。
中    華    民    國  100     年    1     月    19    日
                                      書記官  蔡進吉
附錄本件論罪科刑法條全文：
中華民國刑法第216條
行使第210 條至第215 條之文書者，依偽造、變造文書或登載不
實事項或使登載不實事項之規定處斷。
中華民國刑法第210條
偽造、變造私文書，足以生損害於公眾或他人者，處5 年以下有
期徒刑。